最高法院刑事判決　　　　　　　　　　　　　　　九十三年度台上字第四○五一號
　　上　訴　人　甲○○
　　選任辯護人　吳伯昆律師
右上訴人因違反水土保持法案件，不服台灣高等法院中華民國九十年九月二十八日第
二審判決（九十年度上訴字第四一三號，起訴案號：台灣基隆地方法院檢察署八十八
年度偵字第二○三八、四二三五號），提起上訴，本院判決如左：
    主  文
上訴駁回。
    理  由
按刑事訴訟法第三百七十七條規定，上訴於第三審法院，非以判決違背法令為理由，
不得為之。是提起第三審上訴，應以原判決違背法令為理由，係屬法定要件。如果上
訴理由狀並未依據卷內訴訟資料，具體指摘原判決不適用何種法則或如何適用不當，
或所指摘原判決違法情事，顯與法律規定得為第三審上訴理由之違法情形，不相適合
時，均應認其上訴為違背法律上之程式，予以駁回。本件上訴人甲○○上訴意旨略稱
：(一)、原判決認定，上訴人未經同意擅自在基隆市七堵區○○○段東勢下股小段第二
三三、二三五之十；及同區○○段連柑宅小段第一、一一○、一一一之四等地號私人
及國有土地上，傾倒棄土。但遍查全卷，除基隆市政府之舉發函外，並無上訴人在連
柑宅小段第一、一一○地號國有地上，傾倒棄土之具體事證。原判決認定，上訴人在
連柑宅小段第一、一一○地號國有地上，傾倒棄土，有理由不備之違誤。(二)、原判決
認定，上訴人所傾倒之棄土，達九萬二千一百九十五立方公尺，但每輛大卡車之承載
量為七立方公尺。倘上訴人公然將工地之棄土，傾倒於涉案之地點，早應為（前）台
灣省政府住宅及都市發展處北區工程組發覺制止。原判決所為之認定，違背經驗法則
。(三)、原判決以上訴人在法務部調查局基隆市調查站（下稱基隆市調查站）之供述：
「累計開挖棄土數量為二十九萬六千三百四十九立方公尺，除運至平溪棄土場之數量
，前留存在工區內之棄土為九萬二千一百九十五立方公尺」，此部分供述，與傾倒在
涉案土地上之棄土量相符，作為認定上訴人違法棄土之證據。惟上訴人所供，上開留
存在工區內之棄土，係指第九標及第十標之工程而言。原判決依據前揭供述，認定上
訴人傾倒之棄土量為九萬二千一百九十五立方公尺，係將第九標及第十標合併計算，
致有誤會。(四)、證人簡林益在基隆市調查站證稱：「民國八十六年初曾受僱於同案被
告陳金旺清運棄土，棄置地點為陳金旺指定之瑪陵坑山區」。證人曾耀輝亦證稱：「
我擔任司機，配合陳金旺另承租之推土機，將前述土地之土方推平壓實，……我在八
十六年十月間即不再替陳金旺工作」。足見已判刑確定之陳金旺（先前傾倒棄土者，
與上訴人無共犯關係），至八十六年十月仍在傾倒棄土，並非至八十六年六月即停止
。上訴人曾請求傳訊簡林益、曾耀輝，原審不予傳喚，有應於審判期日調查之證據而
未予調查之違法。(五)、原判決認定，上訴人自施工之地點，開闢二條便道，其中一條
（甲線）往下直至邊坡，另一條（乙線）直達傾倒棄土之土地，因認上訴人施作乙線
之目的，在於傾倒棄土。惟甲線便道，係上訴人因工程需要所闢建，至於通往涉案土
地之乙線，在上訴人施工之前即已存在。上訴人因得知有人在該處傾倒棄土，故在入
口處興建圍籬，以阻止他人進入；並非在於掩人耳目，以方便自己傾倒棄土。原審未
予究明，致將證人江毓倫、羅振謀、呂宗書所指稱之便道混為一談，有調查未盡之違
失云云。
惟查：原判決撤銷第一審關於上訴人部分之判決，改判論處上訴人共同在公有及私人
山坡地，未經同意擅自從事開挖整地、堆積土石之使用，致生水土流失罪刑，已敘明
所憑之證據及認定之理由。而(一)、原判決認定，上訴人未經同意擅自在基隆市七堵區
○○○段東勢下股小段第二三三、二三五之十；及同區○○段連柑宅小段第一、一一
○、一一一之四等地號私人及國有土地上，傾倒棄土。其中連柑宅小段第一、一一○
地號屬於國有，已被傾倒大量棄土，除有土地登記簿謄本、基隆市山坡地查報取締案
件現場勘查紀錄可資證明外，並經基隆市安樂地政事務所勘測明確，有土地複丈成果
圖在卷可資證明（見原審卷第九十頁）。上訴意旨指稱，無具體事證足資證明已在連
柑宅小段第一、一一○地號國有地上，傾倒棄土云云，並非依據卷內資料執為指摘。
(二)、上訴人傾倒棄土後，經基隆市政府會同財政部國有財產局、基隆市安樂地政事務
所、基隆市七堵區公所、基隆市政府建設局農林課等單位至基隆市○○區○○段連柑
宅小段第一、一一○地號勘察結果，發現違法傾倒大量棄土達五萬立方公尺以上；連
同基隆市七堵區○○○段東勢下股小段第二三三、二三五地號、同區○○段連柑宅小
段第一一一之四地號土地；及便道邊坡之廢土，合計達九萬餘立方公尺，幾乎將兩座
山谷填為平地，有基隆市山坡地查報取締案件現場勘查紀錄、基隆市安樂地政事務所
土地複丈成果圖及照片等附卷可稽；並經告訴人林耀德、顏郁騰及告訴代理人林瑞祥
等指訴在卷。上訴人於基隆市調查站詢問時，亦供承：「累計開挖棄土數量為二十九
萬六千三百四十九立方公尺，除運至平溪棄土場之數量，前留存在工區內之棄土為九
萬二千一百九十五立方公尺」。因認上訴人供述之棄土量，與相關事證相符，原判決
已詳為說明。又上訴人所僱用，為上訴人載運棄土之司機陳縉錡亦供稱：「我僅載運
第九標工程棄土，未曾載運第十標工程棄土，……由甲○○向我叫車」（見他字第四
一號偵查卷第一○○頁背面）；（前）台灣省政府住宅及都市發展處北區工程組萬瑞
第二工務所主任許明德亦證稱：「第十標棄土部分，因開工前處理地上物問題，所以
實際開挖棄土之時間延後，實際開挖棄土係自八十七年中旬（即年中）才開始運棄」
（見同上卷第五十頁）。而本件涉案之棄土，係自八十六年九月間開工後，至八十七
年二月間所開挖之土方，當時第十標尚未開工。上訴意旨辯稱，九萬餘立方公尺棄土
，係包含第九標及第十標之工程云云，乃單純事實之爭執，且與上開證述不符。(三)、
已判刑確定之陳金旺（先前傾倒棄土者，與上訴人無共犯關係），係於上訴人傾倒棄
土之前，曾在涉案之山坡地傾倒棄土，惟至八十六年六月間已經停止，已迭據陳金旺
供明在卷（見他字第四一號偵查卷第九十五頁、第九十七頁，偵字第四二三五號偵查
卷第二一○頁背面，第一審卷第一宗第十七頁、第二宗第十七頁，原審卷第四十八至
四十九頁、第一三四頁）。上訴人亦承認，轉包「土方」工程後，即在路口施設圍籬
，他人無法進入。上訴意旨辯稱，陳金旺至八十六年十月仍在傾倒棄土，顯然與上開
事證不符。(四)、上訴人於原審已承認：有施作二條便道（見原審卷第五十頁、第一三
五頁）。已判刑確定之羅振謀（長鴻公司工地主任）於檢察官偵查中亦供稱：二條便
道都是上訴人施作的（見偵字第四二三五號偵查卷第二六四頁背面、第二六五頁）。
陳金旺且稱：伊先前使用之小路，已遭上訴人毀棄（見他字第四一號偵查卷第九十五
頁背面）。又通往傾倒棄土地點之便道路口，業經上訴人以圍籬阻隔，禁止他人進入
，亦據上訴人供明在卷。上訴意旨辯稱，乙線便道在上訴人施工之前即已存在，其興
建圍籬之目的，非在掩人耳目，以方便自己傾倒棄土云云。乃單純事實之爭執，且與
前揭事證不符，亦非適法之第三審上訴理由。上訴意旨徒憑己見，就原判決已說明事
項或屬原審採證認事職權之適法行使，重為事實之爭辯，顯與法律規定得為第三審上
訴理由之違法情形，不相適合。其上訴違背法律上之程式，應予駁回。
據上論結，應依刑事訴訟法第三百九十五條前段，判決如主文。
中　　　華　　　民　　　國　　九十三　　年　　　八　　　月　　　五　　　日
                              最高法院刑事第八庭
                                  審判長法官  陳　炳　煌
                                        法官  陳　世　雄
                                        法官  韓　金　秀
                                        法官  吳　信　銘
                                        法官  徐　文　亮
      右正本證明與原本無異
                                              書  記  官
中　　　華　　　民　　　國　　九十三　　年　　　八　　　月　　 十一 　　日
                                                                        Ｌ
